臺灣臺南地方法院民事判決
109年度簡上附民移簡字第1號
原      告  林高鴻  
訴訟代理人  林李美諄
被      告  唐景中  

上列當事人間請求侵權行為損害賠償事件，原告於刑事過失傷害
案件（109年度交簡上字第58號）提起附帶民事訴訟，經本院刑
事庭以109年度交簡上附民字第6號裁定移送前來，本院於民國11
0年5月12日言詞辯論終結，判決如下：
　　主    　文
被告應給付原告新臺幣貳萬壹仟零參拾玖元。
原告其餘之訴駁回。
訴訟費用由被告負擔千分之四，餘由原告負擔。
    事實及理由
壹、程序事項：
    按訴狀送達後，原告不得將原訴變更或追加他訴。但擴張或
    減縮應受判決事項之聲明者，不在此限，民事訴訟法第255
    條第1項第3款定有明文。查原告起訴時係請求被告應給付新
    臺幣（下同）423萬元（見附民卷第5頁），嗣於民國110年2
    月19日本院行準備程序時當庭變更請求為538萬4,344元（見
    本院卷第107 頁筆錄）。經核，原告上開所為訴之變更，係
    擴張應受判決事項之聲明，揆諸前揭規定，並無不合，應予
    准許。
貳、實體事項：　　
一、原告起訴主張：
㈠、被告於108 年2 月17日18時10分許，駕駛車牌號碼00-0000 
    號自小客車，自臺南市○鎮區○00○○○○里0000號前路旁，沿台
    20乙線由北往南方向起駛作迴轉時，原應注意起駛前應顯示
    方向燈，注意前後左右有無障礙或車輛行人，並應讓行進中
    之車輛行人優先通行，而依當時狀況應無不能注意之情事，
    竟疏未注意而貿然迴轉；適有原告駕駛車牌號碼00-0000 號
    自小貨車未開啟車頭燈沿台20乙線由北往南方向駛來，於閃
    避時失控撞擊路旁電桿，致原告當場受有肝臟撕裂傷合併出
    血性休克、右側第六至第八肋骨骨折、左側第五蹠骨骨折等
    傷害。　　
㈡、為此，原告乃依民法侵權行為之法律關係，起訴請求被告給
    付：　　
①、國立成功大學醫學院附設醫院之住院收據亦即醫療費用共79
    萬0,724元。
②、原告因本件車禍所造成之肝臟功能之損害，而以保險制度評
    估應係7等級，原告主張理賠金約為80萬元。
③、原告住院急救期間，聘請看護共23日，每日費用2,300元，共
    計5萬2,900元。
④、原告受傷前之107年度年薪為54萬4,829元，然受傷之108年度
    所得稅清單只剩下所得27萬5,751元，此乃因原告前後有8個
    月無法上班，故原告主張不能工作之每月薪資損失為53,715
    元、期間為8個月，共計損失43萬0,720元。
⑤、原告出院後需另行支出療養費，每日應以6,000元計，原告主
    張需療養1年，故共計需219萬元。
⑥、此外，原告每月尚須扶養父母親及妻女，以及女兒的生活教
    育費，此部分平均每月須支出6萬元，以1年計算，共計72萬
    元。
⑦、另因原告至今身體尚未康復，肝臟受損，如衛生福利部中央
    健康保險署健保南字第1095017404號函所述，原告之創傷嚴
    重程度分數為16分以上，有百分之60之肝臟切除，故原告主
    張原告是重傷害，不是一般的傷害，身體何時才能恢復，誰
    都不能給一個答案，若日後身體無法復原，可能造成永久的
    後遺症，或許會發生其他狀況，誰都無法預測，故原告請求
    精神慰撫金20萬元。
⑧、車禍當下，原告之車輛（下稱系爭車輛）已完全毀損，嗣後
    報廢，而系爭車輛已使用多年，原告評估折舊後應價值20萬
    元。
⑨、以上各項明細合計為538萬4,344元等語。　
㈢、聲明：
①、被告應給付原告538萬4,344元。
②、訴訟費用由被告負擔。
二、被告答辯略以：
㈠、對於刑事判決認定之事實，沒有意見。但被告抗辯原告與有
    過失，本件車禍發生時，原告的車速很快，所以地上的煞車
    痕很長，刑案也有經過鑑定，鑑定報告說原告同為過失。
㈡、此外，原告前有申請強制險，已獲得理賠17萬元及6萬9,795
    元，請鈞院依法扣除。
㈢、原告車損的部分，被告的保險公司說可以從被告任意險的部
    分做理賠，但被告要抗辯原告系爭車輛的維修費用應予計算
    折舊。
㈣、醫療費用有具體收據的部分，被告同意賠償。但不是收據上
    的金額部分，被告否認之。
㈤、否認原告有遺留肝臟功能之損害，原告也沒有殘障七等級的
    情況。
㈥、原告請求住院看護23日以及每日金額2,300元，被告均不爭執
    。
㈦、否認原告在事發當時有工作，原告必須先提出在職證明及薪
    資證明。被告只能同意給付成大醫院回函上所寫的不能工作
    期間為4 個月之賠償費用。
㈧、原告請求出院後之療養費部分，被告否認，原則上應以成大
    醫院的回函為準，除非原告能提出有醫療上必要之證明。
㈨、不同意原告請求每月扶養父母妻女的費用部分等語。
㈩、聲明：
①、原告之訴駁回。
②、訴訟費用由原告負擔。 
三、兩造經本院依民事訴訟法第270 條之1 第1 項第3 款規定曉
    諭闡明後，整理並協議簡化爭點如下：
㈠、兩造不爭執事項：
    被告於108 年2 月17日18時10分許，駕駛車牌號碼00-0000 
    號自小客車，自臺南市○鎮區○00○○○○里0000號前路旁，沿台
    20乙線由北往南方向起駛作迴轉時，原應注意起駛前應顯示
    方向燈，注意前後左右有無障礙或車輛行人，並應讓行進中
    之車輛行人優先通行，而依當時狀況應無不能注意之情事，
    竟疏未注意而貿然迴轉；適有原告駕駛車牌號碼00-0000 號
    自小貨車未開啟車頭燈沿台20乙線由北往南方向駛來，於閃
    避時失控撞擊路旁電桿，致原告當場受有肝臟撕裂傷合併出
    血性休克、右側第六至第八肋骨骨折、左側第五蹠骨骨折等
    傷害。
㈡、兩造爭執事項：
①、原告就系爭車禍之發生是否與有過失？
②、原告請求侵權行為損害賠償共538萬4,344元，有無理由？ 
四、本院得心證之理由：
㈠、原告就系爭車禍之發生是否與有過失？
①、經查，被告(按：其所涉刑事肇事逃逸罪嫌部分，業經臺灣臺
    南地方檢察署檢察官以108年度調偵字第1660號為不起訴處
    分在案)為考領有普通小型車駕駛執照之人，於108年2月17
    日18時10分許，駕駛車牌號碼00-0000號自小客車，自臺南
    市○鎮區○00○○○○里0000號前路旁，沿台20乙線由北往南方向
    起駛作迴轉時，原應注意起駛前應顯示方向燈，注意前後左
    右有無障礙或車輛行人，並應讓行進中之車輛行人優先通行
    ，而依當時狀況應無不能注意之情事，竟疏未注意而貿然迴
    轉；適有原告駕駛車牌號碼00-0000號自小貨車，亦疏未開
    啟車頭燈而沿台20乙線由北往南方向駛來，且未注意車前狀
    況，於閃避時失控撞擊路旁電桿，致原告當場受有肝臟撕裂
    傷合併出血性休克、右側第六至第八肋骨骨折、左側第五蹠
    骨骨折等傷害之事實，業經調閱本院109年度交簡上字第58
    號過失傷害刑事案件全案卷宗查明屬實，而被告因犯過失傷
    害罪，經本院109年度交簡字第110號刑事簡易判決判處有期
    徒刑3月，如易科罰金，以1,000折算1日；嗣經臺灣臺南地
    方檢察署檢察官依原告之請求提起上訴，經本院109年度交
    簡上字第58號刑事判決上訴駁回確定在案，此亦有各該刑事
    判決附卷可稽，堪認被告對系爭車禍確有過失，且因此造成
    原告受有上揭傷勢，系爭車禍與原告受傷間具有相當因果關
    係。
②、次查，本件原告駕駛系爭車輛，未開啟車燈，亦未注意車前
    狀況，同為上開車禍之肇事原因乙節，復有臺南市車輛行車
    事故鑑定委員會108年9月18日南市交鑑字第1081035151號函
    文檢附之鑑定意見書在卷為憑（見調偵卷第17、18頁），並
    有道路交通事故現場圖、交通事故調查報告表㈠、㈡、現場監
    視器錄影畫面光碟、現場及車損照片等附卷可稽，益徵被告
    抗辯本件車禍之發生，原告與有過失乙節，並非虛妄。原告
    空言主張其並無過失云云，而並未提出任何證據以佐其說，
    自難採取。　　　
㈡、原告請求侵權行為損害賠償共538萬4,344元，有無理由？
①、按因故意或過失，不法侵害他人之權利者，負損害賠償責任
    ；汽車、機車或其他非依軌道行駛之動力車輛，在使用中加
    損害於他人者，駕駛人應賠償因此所生之損害。但於防止損
    害之發生，已盡相當之注意者，不在此限；不法侵害他人之
    身體或健康者，對於被害人因此喪失或減少勞動能力或增加
    生活上之需要時，應負損害賠償責任；不法侵害他人之身體
    、健康、名譽、自由、信用、隱私、貞操，或不法侵害其他
    人格法益而情節重大者，被害人雖非財產上之損害，亦得請
    求賠償相當之金額。其名譽被侵害者，並得請求回復名譽之
    適當處分。前項請求權，不得讓與或繼承。但以金額賠償之
    請求權已依契約承諾，或已起訴者，不在此限。前二項規定
    ，於不法侵害他人基於父、母、子、女或配偶關係之身分法
    益而情節重大者，準用之。民法第184條第1項前段、第191
    條之2、第193條第1項、第195條分別定有明文。茲就原告所
    受傷害得請求之項目及金額，核列如下：
⑴、醫療費用：原告請求醫療費用37,160元部分，業據原告提出
    國立成功大學醫學院附設醫院繳費彙總清單在卷為憑（見本
    院卷第41頁），且為被告所不爭執，經核為必要之費用，應
    予准許。然逾此範籌之部分，乃健保記帳之項目（見本院卷
    第41、67頁），並非原告實際支出之醫療費用，原告併為請
    求被告賠償，尚非有據。
⑵、原告固主張其有因本件車禍造成肝臟功能損害之後遺症，故
    請求被告賠償80萬元云云，然查，此經本院送請國立成功大
    學醫學院附設醫院就原告之病情予以鑑定，該院函覆表示：
    「原告目前肝功能『已恢復正常』，『不』影響正常勞動。本院
    採用勞保局委託辦理勞工保險失能年金給付個別化專業評估
    作業進行勞動能力之評估，鑑定結果顯示其全人身體障害損
    失『0％』，估算勞動能力減損『0％』。」等語明確在卷，此有該
    院病情鑑定報告書附卷可稽（見本院卷第91頁），從而，原
    告主張其肝臟功能受損、勞動能力減少云云，並非有據，其
    此部分之請求，尚非有理。
⑶、看護費用：原告請求其住院期間23日、每日以2,300元計算之
    看護費用，共計5萬2,900元部分，為被告所不爭執，並同意
    給付（見本院卷第107頁筆錄），是此部分堪予准許。
⑷、不能工作之損失：經查，本件原告於車禍發生日108年2月17
    日前之107年度年薪總額為54萬4,829元，此有兩造不爭執真
    正之原告107年度綜合所得稅各類所得資料清單附卷為憑（
    見本院卷第69頁），故平均計算其月薪乃45,402元（元以下
    四捨五入），再參以國立成功大學醫學院附設醫院之病情鑑
    定報告書記載，原告因本件車禍所受傷勢乃「傷後3至4個月
    內需休養」等語（見本院卷第91頁），則原告請求不能工作
    之損失核計應為18萬1,608元（計算式：45,402元×4個月＝18
    1,608元）；原告逾此範籌之請求，即屬無據。　　
⑸、原告固主張其出院後另需支出療養費，每日6,000元、療養1
    年云云，然查，稽之國立成功大學醫學院附設醫院之病情鑑
    定報告書記載：原告因本件車禍傷後3至4個月內需休養，1
    個月內需專人照護，「其他應未有『必要醫療』之支出。」等
    語明確在卷（見本院卷第91頁），從而，原告請求療養費部
    分，洵非有據。
⑹、又原告主張被告應賠償其每月扶養父母妻女之費用6萬元、以
    1年計云云，然其請求之項目並非法所明定，核與前揭法條
    規定不合，自難准許。
⑺、精神慰撫金：按非財產上賠償之金額是否相當，應斟酌實際
    加害情形、影響該權利是否重大、被害者與加害人之身分地
    位、經濟狀況及其他各種情形，以為核定之準據（最高法院
    47年台上字第1221號、51年台上字第223號判決要旨參照）
    。本院審酌原告所受之傷害為肝臟撕裂傷合併出血性休克、
    右側第六至第八肋骨骨折、左側第五蹠骨骨折等情，傷勢非
    輕，領有重大傷病證明之有效期間為1年（見本院卷第73頁
    ）；以及原告為高職畢業，107年所得總額544,829元；被告
    為小學畢業，目前打零工，每月收入約1、2萬元等情，有本
    院調取之兩造個人戶籍資料、原告提出之綜合所得稅各類所
    得資料清單、被告於本院刑事庭準備程序之陳述在卷可稽，
    是依兩造之上開身份、地位、教育程度、經濟狀況，及原告
    所受之精神痛苦程度等一切情狀，因認原告請求精神慰撫金
    20萬元，尚稱允當，應予准許。　　
⑻、按當事人已證明受有損害而不能證明其數額或證明顯有重大
    困難者，法院應審酌一切情況，依所得心證定其數額，民事
    訴訟法第222 條第2 項亦有明文。原告主張系爭車禍造成其
    系爭車輛受損而報廢，故請求被告賠償20萬元云云，僅提出
    行車執照附卷可參（見本院卷第149 頁），然並未提出系爭
    車輛之購買證明或市值證明等資料，亦未能證明其損害之數
    額。惟查，被告並未爭執系爭車輛於本件車禍時有受損之事
    實，僅爭執其價值非新品應予折舊等語，而觀諸系爭車輛之
    行車執照，其乃1997年6月出廠，確屬舊車，參以本件車禍
    事故致其車體扭曲變形之外觀及事後報廢等情觀之，此有現
    場照片附警卷為憑，是依經驗法則，佐以財政部不限車齡之
    舊車汰換新車之貨物稅補助金多為5萬元之情，以及系爭車
    輛車齡之折舊情況、事故發生當時仍為可駕駛之狀態等一切
    情事，因認系爭車輛之車損為5萬元；超過部分，即非有據
    。
⑼、綜上各項，原告請求有理由部分為52萬1,668元。
②、又按損害之發生或擴大，被害人與有過失者，法院得減輕賠
    償金額，或免除之。民法第217條第1項定有明文。經查，本
    件車禍之發生，原告與被告均有過失，已如前述，又本院審
    酌系爭車禍之發生時間為108年2月17日晚間6時10分許，斯
    時時節為冬末，天色較早降黑，其他用路車輛亦業已開啟頭
    燈，此有現場監視錄影器畫面翻拍照片附警卷可稽（見警卷
    第32頁上方照片），故原告當時駕車卻未開啟頭燈（見調偵
    卷第18頁），自易使其他用路車輛難以察看、增加事故風險
    ，再查，原告復於警詢時自承：「肇事前，我『有』看到被告
    車輛從哪裡來，發現時，被告車輛離我的車輛大約『3台』自
    小客車的長度遠。我發現後就立即煞車並往右邊閃避。」等
    語明確在卷（見警卷第7頁筆錄），另參以被告於警詢時陳
    稱：「我車要迴轉時，我有看，前後都沒有車，我才做迴轉
    的動作，之後，我的車『已經迴轉至對向車道（慢車道）離
    事故地點約50公尺遠』時，...，我才聽到碰一聲，我就停車
    下車察看。我發現時，原告的車已經撞到電線桿了。我跟原
    告的車並沒有發生碰撞。」等語在卷（見警卷第2頁），核
    與警方繪製的道路交通事故現場圖位置一致（見警卷第13頁
    ），亦與現場監視器錄影畫面翻拍照片過程相符（見警卷第
    32、33頁照片編號12、13、14），是則原告既在大約距離3
    台自小客車遠之處即已看到被告車輛出現，堪認有反應之時
    間，原告自應隨時採取必要之安全措施，故前揭鑑定意見書
    認原告具有未開頭燈、又疏未注意車前狀況之過失，益徵原
    告之過失情節亦屬非輕。基上，被告駕車行經肇事地點，起
    駛迴轉未讓行進中車輛先行，肇致本件車禍；而原告駕車行
    經肇事地點，未開啟頭燈、亦未注意車前狀況，同為肇事因
    素，本院因認兩造之過失程度各為百分之50。從而，就原告
    請求部分，應減輕被告賠償金額百分之50，依此計算，被告
    應賠償原告之金額為26萬元0,834元。
③、另按保險人依本法規定所為之保險給付，視為被保險人損害
    賠償金額之一部分；被保險人受賠償請求時，得扣除之。強
    制汽車責任保險法第32條定有明文。本件被告抗辯原告因本
    件交通事故業已領取強制汽車責任保險保險金共23萬9,795
    元，有理賠自動匯款通知查詢作業表附卷可稽（見本院卷第
    133、135頁），且為原告所不爭執，揆諸前揭法條規定，原
    告所能請求之損害賠償金額，應再扣除上開已領取之保險金
    ，則原告得請求被告給付之損害賠償額，扣除已領取之強制
    汽車責任保險金後應為2萬1,039元。　
五、綜上所述，原告本於侵權行為損害賠償請求權之法律關係，
    請求被告給付2萬1,039元，為有理由，應予准許；逾此範圍
    之請求，為無理由，應予駁回。
六、本件事證已臻明確，兩造其餘攻擊防禦方法，經審核結果，
    均不足以影響判決結果，爰不一一論述，均附此敘明。
七、訴訟費用負擔之依據：民事訴訟法第79條。　　
中　　華　　民　　國　　110 　年　　5 　　月　　28　　日
                  民事第一庭  審判長法  官  林雯娟
                                    法  官  游育倫
                                    法  官  吳金芳
以上正本證明與原本無異。
本判決不得上訴。
中　　華　　民　　國　　110 　年　　5 　　月　　28　　日
                                    書記官  李崇文